【裁判字號】    99,易,462
【裁判日期】    990225
【裁判案由】    詐欺
【裁判全文】
臺灣板橋地方法院刑事判決               99年度易字第462號
聲  請  人  臺灣板橋地方法院檢察署檢察官
被      告  乙○○
上列被告因詐欺案件，經檢察官聲請以簡易判決處刑（98年度偵
字第23275 號、第28108 號），本院認不宜以簡易判決處刑，改
依通常程序審理，判決如下：
    主  文
本件公訴不受理。
    理  由
一、聲請簡易判決處刑意旨略以：被告乙○○預見若將自己申請
    之行動電話門號卡提供他人使用，可能幫助他人從事詐欺取
    財犯行，竟仍基於縱使該人將其行動電話門號卡用以從事詐
    欺或幫助行為，亦不違反其本意之幫助不確定犯意，於不詳
    時、地，將其所申請之行動電話門號0000000000號門號卡，
    交付詐欺集團成員即真實姓名年籍不詳之成年男子，藉以幫
    助該詐欺集團從事詐欺取財之犯行，該詐欺集團成員即基於
    意圖為自己不法所有之犯意，在雅虎奇摩拍賣網站，以「
    eeaglee 2000」帳號，刊登欲拍賣SONY PSP掌上型遊戲機及
    三星I908手機之虛偽不實拍賣訊息，並留下上開行動電話門
    號，致使甲○○、蔡智潔陷於錯誤，上網標得上開商品後，
    該詐騙集團成員即以上開行動電話門號與甲○○、蔡智潔聯
    絡，甲○○依指示於民國98年5 月27日下午5 時27分許，將
    得標款項新臺幣（下同）4,100 元匯入日浩淯（另由臺灣桃
    園地方法院檢察署移送臺灣士林地方法院併辦）所申用之中
    華郵政股份有限公司龍潭郵局（下稱龍潭郵局）帳號000000
    -0000000-0號帳戶內；蔡智潔則依指示於98年5 月27日下午
    6 時50分許，將得標款項5,000 元匯入上開龍潭郵局帳戶內
    ，旋遭詐欺集團成員提領，嗣甲○○、蔡智潔遲未收到上開
    購買商品，經查詢後亦不獲回應始知受騙，報警處理，始悉
    上情。因認被告涉有刑法第30條第1 項、第339 條第1 項之
    幫助詐欺取財罪嫌。
二、按同一案件繫屬於有管轄權之數法院者，由繫屬在先之法院
    審判之，但經共同之直接上級法院裁定，亦得由繫屬在後之
    法院審判，刑事訴訴訟法第8 條定有明文。次按依同法第8
    條之規定不得為審判者，應諭知不受理之判決，並得不經言
    詞辯論為之，刑事訴訟法第303 條第7 款及第307 條分別定
    有明文。此項訴訟法上所謂一事不再理之原則，關於實質上
    一罪或裁判上一罪，均有其適用，最高法院60年臺非字第77
    號判例可資參照。
三、經查，被告乙○○預見提供其所申辦之行動電話預付卡予他
    人使用，將可能遭詐欺集團利用以詐取財物，竟仍容任此一
    結果之發生，而基於縱有人以其行動電話實施詐欺犯罪，亦
    不違背其本意之幫助犯意，於民國98年5 月26日某時許，在
    臺北市○○區○○路附近某處，以不詳之代價，將其所有之
    威寶電信之0000000000門號行動電話之預付卡，交付予年籍
    、姓名不詳自稱「小古」之詐欺集團成員。嗣姓名年籍不詳
    自稱「小古」之詐欺集團成員取得上開SIM 卡後，意圖為自
    己不法之所有，於同年月26或27日，在雅虎奇摩拍賣網站張
    貼販賣筆記型電腦之虛偽訊息，致蔡李宗、吳侃融誤以為真
    ，於同年月27日約晚間11時許，以2 萬元下標購買，「小古
    」隨即於同年月28、29日，接續使用上開門號與蔡李宗、吳
    侃融聯絡，致蔡李宗、吳侃融陷於錯誤，而分別利用中國信
    託商業銀行之網路銀行、自動付款設備轉帳1 萬元、6,100
    元至日浩淯之陽信商業銀行大業簡易型分行帳號000-000000
    000000號帳戶內，且旋遭提領一空。嗣蔡李宗、吳侃融遲未
    收到購買之筆記型電腦，始知受騙，報警處理，因而報警循
    線查獲上情之幫助詐欺犯行，業經臺灣雲林地方法院檢察署
    檢察官於98年11月25日以98年度偵字第5360號聲請簡易判決
    處刑及臺灣臺中地方法院檢察署檢察官於98年11月30日以98
    年度偵字第25137 號移送併辦，聲請簡易判決部分於98年12
    月1 日繫屬臺灣雲林地方法院，並經同法院於99年1 月8日
    判決被告有期徒刑4 月（經當事人提起上訴，尚未確定）等
    情，此有前開簡易判決書、聲請簡易判決處刑書、移送併辦
    意旨書、蓋有臺灣雲林地方法院收文戳之臺灣雲林地方法院
    檢察署函及臺灣高等法院被告前案紀錄表各1 份在卷可稽。
    查本件聲請人所認以被告交付其所有之行動電話門號卡之時
    間雖與上揭臺灣雲林地方法院檢察署檢察官認定之時間略有
    出入，惟觀諸兩者聲請簡易判決處刑內容，均係被告於98年
    5 月間交付其所有門號為0000000000號行動電話預付卡予詐
    騙集團成員，嗣詐騙集團成員以之撥打被害人之電話，致被
    害人陷於錯誤，分別匯入款項至他人帳戶內，是足認被告為
    單一之交付之幫助行為，供正犯得以詐騙上開數被害人而遂
    行多次詐欺取財犯行，為一行為同時觸犯數幫助詐欺取財罪
    之同種想像競合犯關係，為裁判上一罪之同一案件。又本案
    經聲請人於98年12月3 日偵查終結而聲請簡易判決處刑，並
    於98年12月24日始繫屬本院，此有本院收狀戳蓋印於臺灣板
    橋地方法院檢察署98年12月24日丙○慎書98偵23275 字第
    167586號函在卷可稽，是本院係繫屬在後之法院，自不得為
    實體上之裁判，揆諸上開說明，本件爰不經言詞辯論，逕為
    諭知不受理之判決。
據上論斷，應依刑事訴訟法第452 條、第303 條第7 款、第307
條，判決如主文。
中    華    民    國    99    年    2     月    25    日
                刑事第二十二庭  審判長法  官  潘長生
                                      法  官  傅明華
                                      法  官  曹惠玲
上列正本證明與原本無異。
如不服本判決，應於判決送達後10日內敘明上訴理由，向本院提
出上訴狀 (應附繕本) ，上訴於臺灣高等法院。其未敘述上訴理
由者，應於上訴期間屆滿後20日內向本院補提理由書「切勿逕送
上級法院」。
                                      書記官  許育菁
中    華    民    國    99    年    2     月    26    日

司法院資訊處製作；財團法人民間司法改革基金會備份。
